【裁判字號】    98,交聲,433
【裁判日期】    980227
【裁判案由】    聲明異議
【裁判全文】
臺灣臺中地方法院交通事件裁定     98年度交聲字第433號
原處分機關  交通部公路總局臺中區監理所臺中市監理站
異  議  人
即受處分人  甲○○
上列受處分人因違反道路交通管理處罰條例案件，對於交通部公
路總局臺中區監理所於民國98年2 月3 日所為之裁決處分（中監
違字第裁61-HD0000000號）聲明異議，本院裁定如下：
    主    文
原處分撤銷。
甲○○不罰。
    理    由
一、原處分機關意旨略以：受處分人即聲明異議人（下稱受處分
    人）甲○○於民國97年12月13日騎乘名下車牌號碼為6GR－
    787 號之重型機車，在臺中縣太平市○○路與樹孝路口，因
    「車牌未依規定位置懸掛，裝設活動號牌」之違規，經臺中
    縣警察局太平分局新平派出所警員，依違反道路交通管理處
    罰條例第12條第1 項第7 款規定，掣開中縣警交字第HD0000
    000 號舉發違反道路交通管理事件通知單當場舉發等語。
二、異議人即受處分人聲明異議意旨略以：受處分人所有上開重
    型機車之車牌係因車禍導致車牌斷裂，並非故意安裝活動號
    牌，且該車牌有固定鎖上，係警員用力拉扯，才能調整車牌
    角度。爰請撤銷前開處分等語。
三、按汽車有已領有號牌而未懸掛或不依指定位置懸掛之情形者
    ，處汽車所有人新臺幣3600元以上10800 元以下罰鍰，並禁
    止其行駛，道路交通管理處罰條例第12條第1項第7款定有明
    文，其意旨在禁止未懸掛或不依指定位置懸掛汽車號牌，導
    致不能辨認牌號之行為，故認定是否未懸掛或不依指定位置
    懸掛汽車號牌者，自應以該號牌有無懸掛，或其所懸掛位置
    是否足以辨識牌號為準。又有關道路交通管理處罰條例第12
    條之「指定位置」之認定，因汽車號牌懸掛位置之規定，已
    於道路交通安全規則第11條業已有明確規範，故應予以參考
    。再者，汽車號牌懸掛位置，除原設有固定位置外，應依下
    列規定懸掛固定：三、機器腳踏車及拖車號牌每車一面，應
    正面懸掛於車輛「後端之明顯適當位置」，且汽車號牌不得
    變造損毀、塗抹或粘貼其他材料、加裝邊框或霓虹燈、裝置
    旋轉架、顛倒懸掛或以安裝其他器具之方式使不能辨認其牌
    號，並不得以他物遮蔽，如有污穢，致不能辨認其牌號時，
    應洗刷清楚，道路交通安全規則第11條第1項第3款前段、第
    2 項亦定有明文。
四、經查：本件受處分人於上開時間，駕駛上開重型機車，途經
    臺中縣太平市○○路與樹孝路口處，因「車牌未依規定位置
    懸掛，裝設活動號牌」之違規，經警舉發違規乙情，為受處
    分人所不爭執，並有前開舉發違反道路交通管理事件通知單
    及照片3 幀附卷可稽。然參前揭說明，受處分人有無已領有
    號牌而不依指定位置懸掛之違規事實，應以該面車牌是否「
    正面懸掛於車輛後端之明顯適當位置」憑斷，而非以車牌是
    否懸掛在「原廠位置」為認定標準，今該面車牌確係正面裝
    設在其機車之正後方，有上述之違規採證照片3 幀可認，核
    符「車輛後端之明顯適當位置」，又其車牌正面上方亦有以
    螺帽固定，雖該2 螺帽似固定在增設之支架上，惟並未使用
    一般市售之翹牌架，且上開號牌斜度較一般機車僅稍微上揚
    ，但依其外在形式以正面觀之，仍可清晰辨別號牌，於通常
    視距之範圍內，未達不能清楚辨認號牌之程度。復參諸證人
    即本案舉發警員郭向榮於本院訊問時到庭具結證稱：「（問
    ：你查獲受處分人，他被你攔停時，他的機車之樣子，是否
    如照片所示？）是」、「（問：你當時為何會攔停受處分人
    ？）因為受處分人的車牌是裝置活動式的。那時候我在中山
    路三段與樹孝路口等紅燈，受處分人的車子是剛好在我前方
    ，我看他的車牌是裝設活動式的支架，我就叫他靠路邊停下
    ，我有試試看他的支架是否固定或是活動的，當時我停在他
    後方的時候，是看得清楚他的車牌號碼，就如卷內照片上所
    示」、「（問：一般如果要避免查緝，所裝置的活動支架是
    否如受處分人所裝置的這樣？）一般不是，這是受處分人自
    己設計出來的，跟一般在賣的不一樣，一般是裝三腳架，機
    車都是手動的，汽車才會裝自動翻轉車牌的儀器」等語（見
    本院98年2 月27日訊問筆錄），足認舉發當時，受處分人之
    車牌號碼仍可清楚辨識甚明。再觀諸卷附之照片3 幀，受處
    分人所有之機車號牌係確實懸掛於後車輪與尾燈之間，且其
    號牌字跡清楚並無刻意遮掩情事，其角度僅有些微上揚，以
    一般人之正常角度觀之，仍可清楚辨識無礙，是以現存之積
    極證據尚不足為不利於受處分人之認定，亦無其他更具公信
    力之證據，可證受處分人確有違規之行為，自難單憑原舉發
    機關上開所指情節，即遽認受處分人確有上開違規之事實。
    故本件不足認有「車牌未依規定位置懸掛，裝設活動號牌」
    之情形，原處分機關交通部公路總局臺中區監理所臺中市監
    理站未予詳查，徒憑舉發機關之舉發，即對受處分人為首揭
    之處分，尚有未洽。綜上所述，本件異議為有理由，應將原
    處分予以撤銷，並諭知不罰。
五、據上論斷，應依道路交通管理處罰條例第87條第2 項，道路
    交通案件處理辦法第20條，裁定如主文。
中    華    民    國    98    年    2    月     27    日
                        交通法庭  法  官  蔡美華
上正本證明與原本無異。
如不服本裁定，應於送達後5日內，向本院提出抗告狀。
                                  書記官  張皇清
中    華    民    國    98    年    2     月    27    日


司法院資訊處製作；財團法人民間司法改革基金會備份。
